【裁判字號】    92,聲再,474
【裁判日期】    921125
【裁判案由】    聲請再審
【裁判全文】
臺灣高等法院刑事裁定                            九十二年度聲再字第四七四號
    再審聲請人
    即受判決人  甲  ○
右聲請人因貪污等案件，對於本院八十八年度上更（二）字第五四八號，中華民國九
十年五月三十日確定判決（台灣板橋地方法院八十三年度訴字第二０五七號、台灣板
橋地方法院檢察署八十三年偵字第八二七二、九二四０、一０五四八號），聲請再審
，本院裁定如左：
    主  文
再審之聲請駁回。
    理  由
一、聲請意旨略稱：(一)聲請人當時適逢捷運新店線及永和線地下道開工，日夜忙於配
    合遷移及佈放地下管纜等工程，委實無宴客之時間與必要，聲請人雖多次在庭上
    要求誣告人說明所指宴客姓名及時間，卻始終說不出。更提不出任何證據可言，
    不料為了一句謊言，最後聲請人仍無辜不幸被陷落囹圄，深感心口難服。(二)按吾
    國各電信局所有一般支付作業裁決權，屬各區管理局職任，非當地電信局長權限
    。懇請重新調查，建立新證據。(三)雙和局曾分別於八十一年五月二十九日及八十
    三年三月二十六日舉辦與本案類同協調會，均在舉行之前呈報管理局核示，並於
    舉辦之後，再以專函呈報成果報備。完成上陳作業後，始得通知廠商或餐廳前來
    請款。然本案先後二次請款主辦人張榮國明知故犯，以不實收據充作統一發票，
    勾結會計室主任翁聰亮並擅自作主，經由翁主任核章後，隨即支付現金，迴避局
    長之審查及呈報管理局作業程序，幫助主辦人張榮國及張金鐘順利詐領得逞，有
    瀆職之嫌。(四)請款單據上局長章均為橡皮章，自改組之後（八十一年九月三日）
    交由秘書保管，誠如板橋地院判決書所指，單據上局長章由秘書代局長用印。至
    事務課長李民漢在庭上指稱「看到局長親自蓋章」乙節顯為偽證，存心陷害聲請
    人入罪。另張榮國之課長王道瓊於調查局台北處自白書足資證明詐領所得錢之用
    途，顯張榮國之詐領及張金鐘之偷領行為，均有周詳計劃。(五)另證人鵝之鄉餐廳
    負責人方新宗於八十三年五月四日在調查局之證詞，及證人即金樺園餐廳負責人
    邱顯重於八十八年三月二日在高等法院之證詞，顯見二家餐廳所開立收據及發票
    ，為二年間員工消費，並非局方對外宴客費用。(六)八十二年十二月二十七日請款
    案中，單據粘存單上「領款人」「代墊付人」以及「經辦人」全部張金鐘一人包
    辦，調查局台北處偵查後，經辦人欄被人以「立可白」塗改為「李世忠」，於是
    市話課代股長變成總務經辦人。市○○○○道瓊變成驗人。顯有違法塗改證明文
    件之嫌，因深明內情，既而不滿，而提前申請退休會計人員周明華願出庭作證。
    (七)本案判決採用證據，違反證據法則，有認定事實不依證據之違背法令。本案判
    罪證據「請款收據」其實係張榮國向二家餐廳索討而來，詐領所得現款張榮國在
    二審中如數繳回雙和電信局。張榮國再捏造「請款單」經其單位主管「市○○○
    ○道瓊」檢收章，又得工程師室核定預算章，再經審核單位「會計室翁聰亮」核
    可章，各單位最後審核人副局長王沼田許可章，最後轉送秘書溫勝雄代局長蓋章
    。依分層負責政策，逐級負責人均有蓋章，副局長王沼雄親筆簽「擬如擬」，被
    告毫無承前犯意或概括犯意機會，蓋上述各單位蓋章用意在審核真偽，細觀其內
    容諸多違反證據法則之處，其經過五單位審核蓋章竟認為「不知情」，惟獨不必
    核章亦無蓋章局長罪該萬死。似有失公允，刻意隱瞞張榮國及其相關證人之罪證
    ，惟此證據之本身如有瑕疵，在此瑕疵未究為適法，法院心證之形成來自證據，
    是以證據證明力判斷之正確與否，亦影響真實之發現。(八)誣告人張榮國之誣告目
    的在誤導判決目標，而將被告受刑事訴訟為達目的，是其陳述是否與事實相符，
    仍應調查其他之證據，以資審訊為由，依法聲請再審事。
二、按有罪之判決確定後，為受判決人之利益聲請再審，必其聲請之理由合於刑事訴
    訟法（下稱本法）第四百二十條第一項所定情形之一者，始准許之。而本法第四
    百二十條第一項第三款規定，受有罪判決之人，已證明其係被誣告者，依同條第
    二項，以經判決確定，或其刑事訴訟不能開始或續行非因證據不足者為限。又同
    條項第六款所謂確實之新證據，係指該證據，事實審法院於判決前因未經發見，
    不及調查斟酌，至其後始行發現者而言，若判決前已經當事人提出或聲請調查之
    證據，經原法院捨棄不採者，即非該條款所謂發見之新證據，不得據為聲請再審
    之原因，至若人證，並非以「人」為證據，而係以該人（即證人）之證言為證據
    資料，故以證人為證據方法，以其陳述為證明之用者（即人證），除非其於另一
    訴訟中已為證言之陳述，否則，不能以其事後所製作之見聞事實之文書，謂其係
    根據該「人證」成立於事實審法院判決之前，而認該「文書」為新證據（參照最
    高法院二十八年抗字第八號、七十五年台上字第七一五一號判例意旨）。次按本
    法第四百二十一條為判決人之利益之再審理由，係不得上訴於第三審法院之案件
    方有該條之適用，本案係得上訴第三審法院之案件，故聲請人依本法第四百二十
    一條規定認本案有重要證據漏未審酌，聲請再審部分，其聲請違背法律規定，自
    非法之所許，此部分之再審聲請應予駁回。
三、經查：就聲請意旨(一)部分，本案係聲請人意圖為自己不法之所有，利用依據法令
    從事公務之職務上機會詐取財物，藉以支付其個人與職務無關之餐廳消費，於判
    決事實欄二已詳載其犯罪行為及過程，而聲請人究於何時至餐廳消費，並非本案
    之犯罪行為，亦無深究之必要，是聲請人此部分之再審聲請，自不符合本法第四
    百二十條第一項各款之規定，應予駁回。就聲請意旨(二)、(三)部分，聲請人提出臺
    灣北區電信管理局會計處第一科之書面文件及交通部永和電信局、雙和電信局函
    文各一份（均影本）為證，以證明一般支出作業裁決權，須經各區電信管理局之
    事先陳報核准，非屬當地電信局局長權限，以此為新證據聲請再審。惟原審法院
    就聲請人與共犯張榮國共謀或利用不知情之張金鐘，利用職務上機會詐取財物，
    業於原確定判決詳述其認事用法之理由，至於聲請人指示共犯張榮國或利用不知
    情之張金鐘，是否依照其提出之前開文件內容，遵守事先陳報核准之程序，僅涉
    及報支經費之請領程序是否符合規定，並不影響聲請人本案犯罪行為之認定。是
    此部分之再審聲請，亦無理由，應予駁回。又就聲請意旨(四)部分，原確定判決撤
    銷原一審法院之認定，並於判決理由欄二(二)說明，其認定請款單據上局長核章均
    由聲請人親自為之之理由，聲請人僅空言否認非由其所核章云云，顯無理由。再
    聲請人提出王道瓊之調查筆錄及自白書均係卷內資料，且原審法院已於判決理由
    欄一說明其採證之理由，原審法院顯已斟酌，自不符合新證據之要件，此部分之
    再審聲請，均無理由，應予駁回。聲請意旨(五)部分，原審法院已於判決理由欄二
    (五)就證人邱顯重、方新宗證述「係累積數萬元後方一次付款，並開立單據」云云
    ，詳述其等證詞不足採信之理由，原審法院顯已斟酌，是聲請人此部分之再審聲
    請，自無理由，應予駁回。就聲請意旨(六)部分，聲請人提出證人周明華，以證明
    有塗改證明文件乙節，按以證人之陳述作為證明之用者，須於審判前已存在，當
    時未調查，嗣後始發見者，方符合新證據之要件。而聲請人提出之證人周明華，
    其證詞並非審判前已存在，不符合新證據之要件，此部分之再審聲請，亦無理由
    ，應予駁回。再聲請意旨(七)部分，按再審及非常上訴，均為確定判決之特別救濟
    程序。再審，係為原確定判決認定事實錯誤而設之救濟程序；與非常上訴係在糾
    正原確定判決違背法令者，並不相同。惟若判決確定後，發見該案件認定犯罪事
    實與所採用證據顯屬不符，亦屬審判違背法令，得提起非常上訴，如具有再審原
    因者，仍可依再審程序聲請再審。聲請人以原審法院就共犯張榮國及相關人證證
    詞之認定違反採證法則，致影響判決事實之認定為由，聲請再審云云。原確定判
    決就共犯張榮國、證人王道瓊、王沼田、溫勝雄等人之證詞，業於判決理由欄一
    部分，詳述其採證之理由，其認事用法核無不當，聲請人並未提出任何證據證明
    原審法院採證有何違背法令之處，僅空言指摘原判決採證法則有誤，致影響事實
    之認定，為無理由，應予駁回。就聲請意旨(八)部分，聲請人認共犯張榮國之供述
    係以誣告為目的，以本法第四百二十條第一項第三款規定聲請再審云云，查本法
    第四百二十條第一項第三款規定，受有罪判決之人，已證明其係被誣告者，依同
    條第二項，以經判決確定，或其刑事訴訟不能開始或續行非因證據不足者為限。
    聲請人並無提出刑事確定判決以證明其係被誣告，亦無同條第二項後段之事由，
    是聲請人此部分之再審聲請，不合法律規定，為無理由，應予駁回。
據上論斷，應依刑事訴訟法第四百三十四條第一項，裁定如主文。
中    華    民    國      九十二      年      十一        月    二十五  日
                              台灣高等法院刑事第二十四庭
                                  審判長法  官  陳  貽  男
                                        法  官  李  世  貴
                                        法  官  陳  憲  裕
右正本證明與原本無異。
如不服本裁定應於收受送達後五日內向本院提出抗告書狀。
                                        書記官  劉  育  妃
中    華    民    國      九十二  年      十一      月      二十五      日


司法院資訊處製作；財團法人民間司法改革基金會備份。
